臺灣臺中地方法院民事裁定　　　　　　100年度家聲字第356號
聲　請　人　朱秉和
代　理　人　廖健智律師
相　對　人　鄭捷
上列當事人間聲請變更子女姓氏事件，本院裁定如下：
    主  文
兩造之未成年子女鄭如君之姓氏准予變更為父姓「朱」。
程序費用由相對人負擔。
    理  由
一、本件聲請意旨略以：未成年人鄭如君（女、民國九十五年十
    月十三日生）為聲請人與相對人所生之女，聲請人與相對人
    於九十六年間離婚，未成年子女鄭如君權利義務之行使，約
    定由相對人任之，未成年子女鄭如君亦從母姓。嗣兩造於一
    ００年六月間另協議關於未成年子女鄭如君權利義務之行或
    負擔改由聲請人任之。然鄭如君就學時，常遭同學質疑其姓
    氏與聲請人不同，故兩造均認為未成年子女由聲請人扶養，
    但姓氏與聲請人不同，恐對未成年子女身心法展有所影響，
    爰為未成年子女鄭如君之利益，請求變更鄭如君之姓氏為父
    姓「朱」等語。
二、按父母於子女出生登記前，應以書面約定子女從父姓或母姓
    。未約定或約定不成者，於戶政事務所抽籤決定之。子女經
    出生登記後，於未成年前，得由父母以書面約定變更為父姓
    或母姓。子女已成年者，得變更為父姓或母姓。前二項之變
    更，各以一次為限。有下列各款情形之一，法院得依父母之
    一方或子女之請求，為子女之利益，宣告變更子女之姓氏為
    父姓或母姓：一、父母離婚者。二、父母之一方或雙方死亡
    者。三、父母之一方或雙方生死不明滿三年者。四、父母之
    一方顯有未盡保護或教養義務之情事者，九十九年五月十九
    日修正公布之民法第一千零五十九條定有明文。又姓氏屬姓
    名權而為人格權之一部分，具有社會人格之可辨識性，與身
    分安定及交易安全有關外，姓氏尚具有家族制度之表徵，故
    賦予父母之選擇權，惟因應情勢變更，倘有事實足認變更子
    女姓氏較為符合子女之利益時，父母之一方或子女自得請求
    法院宣告變更子女之姓氏為父姓或母姓。
三、經查：聲請人主張之事實，業據其提出戶籍謄本為證，相對
    人到庭對於聲請人前開主張並不爭執，並同意未成年女鄭如
    君之姓氏變更為父姓「朱」。本院認未成年子女鄭如君現既
    長期隨聲請人生活，已形成濃厚之歸屬感，足認未成年子女
    鄭如君現姓氏確已對其造成不利之影響，如將其姓氏變更為
    父姓朱，顯然較符合其利益。是聲請人之請求，核與前揭法
    律規定尚無不合，應予允許，爰裁定如主文所示。
四、依非訟事件法第一百三十一條之一第二項、第一百二十二條
    第三項裁定如主文。
中    華    民    國    100    年    11   月    15    日
                  家事法庭      法  官  簡賢坤
以上正本係照原本作成。
如對本裁定抗告，須於裁定送達後十日內向本院提出抗告狀（須
附繕本）。
中    華    民    國    100    年    11   月    15    日
                                書記官  賴淵瀛